【裁判字號】    98,訴,460
【裁判日期】    980515
【裁判案由】    毒品危害防制條例
【裁判全文】
臺灣臺北地方法院刑事判決               98年度訴字第460號
公  訴  人  臺灣臺北地方法院檢察署檢察官
被      告  甲○○
上列被告因違反毒品危害防制條例案件，經檢察官提起公訴（九
十八年度毒偵字第五四四號），經本院合議庭評議裁定改依簡式
審判程序審理，茲判決如下：
    主  文
甲○○施用第一級毒品，累犯，處有期徒刑捌月。扣案注射針筒
壹支沒收；又施用第二級毒品，累犯，處有期徒刑肆月。應執行
有期徒刑拾月，扣案注射針筒壹支沒收。
    事  實
一、甲○○前於民國九十年間因施用毒品案件，經本院於九十年
    二月二日以九十年度毒聲字第二四四號裁定令入勒戒處所觀
    察、勒戒，經臺灣高等法院於九十三年三月二十三日以九十
    年度毒抗字第一六一號駁回抗告確定，因無繼續施用毒品之
    傾向，於九十年六月二十日執行完畢出所，經臺灣臺北地方
    法院檢察署檢察官於九十年六月二十日以九十年度毒偵字第
    一二五號為不起訴處分確定；復於九十二年間因施用毒品案
    件，經臺灣板橋地方法院於九十三年十二月十七日以九十三
    年度訴字第五四七號判處有期徒刑八月確定；又於九十四年
    間因施用毒品案件，經本院於九十四年六月十七日以九十四
    年度訴字第五九七號判處有期徒刑三月確定，上開二罪經本
    院於九十四年八月二十九日以九十四年度聲字第一二六一號
    定其應執行刑有期徒刑十月確定，甫於九十五年一月四日縮
    刑期滿執行完畢。詎仍不知悔改，復基於施用第一級毒品海
    洛因之犯意，於九十七年十二月三十日晚間八時許，在其位
    於臺北市○○區○○街154巷31號2樓住處，以海洛因摻水後
    以針筒注射至體內之方式，施用第一級毒品海洛因一次；另
    再基於施用第二級毒品甲基安非他命（起訴書誤載為安非他
    命）之犯意，於九十八年一月二日晚間八時四十二分許為警
    採尿前九十六小時內之某時，在不詳地點，以玻璃球燒烤甲
    基安非他命後吸食其煙之方式，施用第二級毒品甲基安非他
    命一次。嗣警於九十八年一月二日晚間八時二十分許，在臺
    北縣新莊市○○街9巷口查獲，並扣得甲○○所有供其施用
    第一級毒品海洛因之用之注射針筒一支。
二、案經臺北縣政府警察局新莊分局報告臺灣臺北地方法院檢察
    署檢察官偵查起訴。
    理  由
一、按本件被告甲○○所犯係死刑、無期徒刑、最輕本刑為三年
    以上有期徒刑以外之罪，其於準備程序就前揭被訴事實為有
    罪之陳述，經本院告知簡式審判程序之旨，並聽取其與公訴
    人之意見後，本院合議庭認無不得或不宜改依簡式審判程序
    進行之處，爰依刑事訴訟法第二百七十三條之一第一項、第
    二百八十四條之一，裁定由受命法官獨任進行簡式審判程序
    ，合先敘明。
二、前揭犯罪事實，業據被告於偵查及本院審理時坦承不諱，而
    被告於九十八年一月二日晚間為警查獲時所採尿液，經送台
    灣檢驗科技股份有限公司以酵素免疫分析法（ＥＩＡ）初步
    檢驗，再以氣相層析質譜儀法（ＧＣ／ＭＳ）確認檢驗結果
    ，係呈安非他命、甲基安非他命、嗎啡、可待因陽性反應一
    節，有該公司九十八年一月十二日濫用藥物檢驗報告一份附
    卷可稽，且有注射針筒一支扣案可資佐證。是被告自白核與
    事實相符，應堪採信。
三、按毒品危害防制條例已於九十二年七月九日修正公布，於九
    十三年一月九日施行。其中第二十條、第二十三條將施用毒
    品之刑事處遇程序，區分為「初犯」及「五年內再犯」、「
    五年後再犯」。依其立法理由之說明：「初犯」，經觀察、
    勒戒或強制戒治後，應為不起訴處分或不付審理之裁定；「
    五年內再犯」者，因其再犯率甚高，原實施之觀察、勒戒及
    強制戒治既已無法收其實效，爰依法追訴或裁定交付審理。
    至於經觀察、勒戒或強制戒治執行完畢釋放後，「五年後再
    犯」者，前所實施之觀察、勒戒或強制戒治已足以遮斷其施
    用毒品之毒癮，為期自新及協助其斷除毒癮，仍適用「初犯
    」規定，始應先經觀察、勒戒或強制戒治程序。倘被告於五
    年內已再犯，經依法追訴處罰，縱其第三次（或第三次以上
    ）再度施用毒品之時間，在初犯經觀察、勒戒或強制戒治執
    行完畢釋放五年以後，已不合於「五年後再犯」之規定，但
    因既已於「五年內再犯」，顯見其再犯率甚高，原實施觀察
    、勒戒或強制戒治，已無法收其實效，即應依該條例第十條
    處罰，此有最高法院九十五年度第七次刑事庭會議決議意旨
    可資參照。查本件被告前於九十年間因施用毒品案件，經本
    院於九十年二月二日以九十年度毒聲字第二四四號裁定令入
    勒戒處所觀察、勒戒，經臺灣高等法院於九十三年三月二十
    三日以九十年度毒抗字第一六一號駁回抗告確定，因無繼續
    施用毒品之傾向，於九十年六月二十日執行完畢出所，經臺
    灣臺北地方法院檢察署檢察官於九十年六月二十日以九十年
    度毒偵字第一二五號為不起訴處分確定；復於九十二年間因
    施用毒品案件，經臺灣板橋地方法院於九十三年十二月十七
    日以九十三年度訴字第五四七號判處有期徒刑八月確定；又
    於九十四年間因施用毒品案件，經本院於九十四年六月十七
    日以九十四年度訴字第五九七號判處有期徒刑三月確定，上
    開二罪經本院於九十四年八月二十九日以九十四年度聲字第
    一二六一號定其應執行刑有期徒刑十月確定，甫於九十五年
    一月四日縮刑期滿執行完畢等情，有卷附臺灣高等法院被告
    前案紀錄表一份可按。是被告本件施用第一級及第二級毒品
    犯行，雖係於其觀察勒戒執行完畢釋放後五年後所為，然因
    被告於釋放後五年內已多次因施用毒品案件，經法院判決有
    罪確定，則依前揭最高法院決議，應認被告之再犯率甚高，
    實施觀察勒戒及強制戒治已無法收其實效，亦不合於毒品危
    害防制條例第二十條「五年後再犯」之規定，仍應依該條例
    第十條第一項及第二項之規定論處。是本件事證明確，被告
    犯行堪以認定，應予依法論科。
四、按海洛因及甲基安非他命分係毒品危害防制條例第二條第二
    項第一款、第二款所規定之第一級毒品及第二級毒品。是核
    被告甲○○所為，係犯毒品危害防制條例第十條第一項之施
    用第一級毒品海洛因罪及施用第二級毒品甲基安非他命罪。
    其施用前持有毒品海洛因及甲基安非他命之低度行為，分別
    為施用毒品之高度行為所吸收，不另論罪。被告所犯上開二
    罪間，犯意各別，行為互殊，應予分論併罰。而被告前於九
    十二年間因施用毒品案件，經臺灣板橋地方法院於九十三年
    十二月十七日以九十三年度訴字第五四七號判處有期徒刑八
    月確定；又於九十四年間因施用毒品案件，經本院於九十四
    年六月十七日以九十四年度訴字第五九七號判處有期徒刑三
    月確定，上開二罪經本院於九十四年八月二十九日以九十四
    年度聲字第一二六一號定其應執行刑有期徒刑十月確定，甫
    於九十五年一月四日縮刑期滿執行完畢等情，有臺灣高等法
    院被告前案紀錄表一份附卷可稽，則被告於有期徒刑執行完
    畢後，五年內故意再犯本件有期徒刑以上之罪，為累犯，應
    依法加重其刑。爰審酌被告曾因施用毒品案件多次進出監獄
    ，卻於出監後僅二年餘即繼續施用第一級毒品海洛因及第二
    級毒品甲基安非他命，顯見被告實無戒除毒癮之意，然施用
    毒品係自戕行為，對他人危害尚輕，且其犯後坦承犯行，態
    度良好，一再表達悔意，並願努力戒除毒癮，檢察官求刑有
    期徒刑一年尚屬過重等一切情狀，量處如主文所示之刑，並
    定其應執行刑，以示懲儆。
五、扣案注射針筒一支為被告所有，且係供被告施用第一級毒品
    海洛因所用之物一節，業據被告供承在卷，應依刑法第三十
    八條第一項第二款宣告沒收。
據上論斷，應依刑事訴訟法第二百七十三條之一第一項、第二百
九十九條第一項前段，毒品危害防制條例第十條第一項、第二項
，刑法第十一條前段、第四十七條第一項、第五十一條第五款、
第三十八條第一項第二款，判決如主文。
本案經檢察官李彥霖到庭執行職務。
中    華    民    國    98    年    5     月    15    日
                臺灣臺北地方法院刑事第十七庭
                              法  官  劉秀君
上正本證明與原本無異。
如不服本判決應於收受送達後10日內向本院提出上訴書狀，並應
敘述具體理由；其未敘述上訴理由者，應於上訴期間屆滿後20日
內向本院補提理由書（均須按他造當事人之人數附繕本）「切勿
逕送上級法院」。
                              書記官  吳俊龍
中    華    民    國    98    年    5     月    15    日
附錄本案論罪科刑法條全文：
毒品危害防制條例第10條
施用第一級毒品者，處 6 月以上 5 年以下有期徒刑。
施用第二級毒品者，處 3 年以下有期徒刑。


司法院資訊處製作；財團法人民間司法改革基金會備份。
